【裁判字號】    97,消債抗,182
【裁判日期】    971028
【裁判案由】    聲請更生程序
【裁判全文】
臺灣高雄地方法院民事裁定           97年度消債抗字第182號
抗  告  人  甲○○
上列抗告人因聲請更生程序事件，對於中華民國97年8 月1 日本
院97年度消債更字第151 號裁定提起抗告，本院裁定如下：
    主  文
抗告駁回。
抗告程序費用新台幣壹仟元由抗告人負擔。
    理  由
一、抗告意旨略以：抗告人與最大債權銀行國泰世華商業銀行股
    份有限公司（下稱國泰世華銀行）於民國95年12月14日依照
    「中華民國銀行公會會員辦理消費金融案件無擔保債務協商
    機制」（下稱債務協商機制）協商成立每月清償之金額為新
    台幣28,397元（下稱協商金額），已超過抗告人每月之薪資
    約12 ,000 元，抗告人實無力支付協商金額。抗告人之所以
    於當時與國泰世華銀行成立協商，係因抗告人當時係以「挖
    東牆補西牆」之方式向朋友借貸，才得以繳納協商金額，而
    抗告人於96年4 月間因借貸無門，故無力繳納而毀諾，是在
    客觀上有不可歸責於己之事由存在。再者，原審對於抗告人
    所列支費用諸如每月之通訊費1,407 元、網路及第四台費用
    1,31 0元、保險費用2,83 3元、家庭預備金2,400 元、補習
    班費用3,000 元均認非屬必要費用予以剔除，而未認以多少
    比例為合理，故原審之審認自有不當。抗告人依消費者債務
    清理條例第151 條第5 項但書之規定，聲請裁定准予更生，
    應屬有據，原審法院不察，竟駁回其聲請，實有違誤，爰依
    法提起本件抗告並聲明：原裁定廢棄，並准予開始更生程序
    等情。
二、按債務人與金融機構協商成立者，不得聲請更生或清算，但
    因不可歸責於己之事由，致履行顯有重大困難者，不在此限
    ；本條例施行前，債務人依金融主管機關協調成立之中華民
    國銀行公會會員辦理消費金融案件無擔保債務協商機制與金
    融機構成立之協商，準用前項之規定，消費者債務清理條例
    （下稱消債條例）第151 條第5 項、第6 項分別定有明文。
    又聲請更生或清算不合程式或不備其他要件者，法院應以裁
    定駁回之，但其情形可以補正者，法院應定期間先命補正，
    復為同條例第8 條所明定。
三、本件抗告人固以前情為由，提起本件抗告，惟查：
  (一)抗告人對於財產收入情形並未向本院為完足之陳明，本院自
    難以此作為認定抗告人是否客觀上無資力之標準：
    查，抗告人固於原審聲請本件更生之際，陳報其94年1 月1
    日起至95年12月31日止分別任職於聯邦商業銀行股份有限公
    司每月薪資6,451 元、早安美芝城每月薪資12,000元、美商
    仙妮蕾德股份有限公司台灣分公司（下稱仙妮公司）每月所
    得237 元云云，惟國泰世華銀行於原審提出之陳報狀所附抗
    告人於聲請債務協商時，所提出之填具日期為95年7 月20日
    之「收入切結書」（見原審卷第58頁），抗告人所填寫之每
    月收入為「18,000元」，收入來源為「地球村托兒所」等情
    ，顯見抗告人於聲請更生前2 年之收入是否為其於原審聲請
    狀所填寫之情況，或抗告人於提起抗告時所自陳之「每月收
    入僅有12,000元」等情，並非無疑。且觀諸抗告人於原審中
    所提出之96年度綜合所得稅各類所得資料清單，僅記載抗告
    人於仙妮公司之所得1,120 元。似此，抗告人若96年度之所
    得僅有1,120 元，何以抗告人在其所得狀況如此不佳之情形
    下，竟願意與國泰世華銀行協商成立？此外，由抗告人自原
    審以來所陳述之所得來源，大部分均無法自綜合所得稅資料
    清單查知，更可見抗告人之所得是否僅有其於本院審理中所
    述之「每月12,000元」，並非無可再予研求之餘地。準此，
    按抗告人自原審以來所陳述之聲請更生前2 年之所得狀況及
    其所提出之資料，實難認抗告人已對於財產收入情形向本院
    為完足之陳明，本院自難以此作為認定抗告人是否客觀上無
    資力之標準。
  (二)抗告人並未提出資料向本院釋明其如何借貸無門，而有客觀
    上履行有重大困難事由：
    抗告人固於原審及本院審理中一再表明：其之前之所以會與
    國泰世華銀行協商成立，係因向朋友告貸，惟繳納協商金額
    數月後，即告貸無門，故客觀上履行有重大困難之事由云云
    ，惟遍觀原審全卷及抗告人於本院審理中所提之資料，無一
    可看出抗告人有向任何第三人告貸之資料；似此，抗告人與
    國泰世華銀行協商成立之初，似非係以告貸方式來繳納協商
    金額。準此，抗告人本件即無客觀上履行有重大困難事由，
    可於協商成立後，依照消債條例第151 條第5 項、第6 項所
    規定，以有不可歸責於己之客觀上重大履行困難之情事為由
    聲請更生。
  (三)抗告人是否客觀上全無資力並非無疑：
    依照抗告人自原審以來繼至本院所為之陳述，均係抗告人客
    觀上之收入無法支付日常生活費用云云，惟若觀諸抗告人於
    原審所提之保險資料（見原審卷第18頁），抗告人在其所述
    每月薪資僅有12,000元之情形下，竟仍可繳納1 年16,140元
    保費之「增值終身還本保險」？則果抗告人係全無資力之人
    ，何以仍然願意花費超過年所得10分之1 繳納保費？更顯見
    抗告人在客觀上是否全無資力，並非無研求之餘地。
  (四)末按消債清理條例第151 條第1 、5 、6 項之立法意旨，主
    要係立法者將衡量債權人之債權既得權與債務人藉由更生或
    清算程序獲得經濟地位重生之利益，委由法院審酌債務人是
    否有「不可歸責於己之事由致履行顯有重大困難」之情事，
    以之作為調整債權人與債務人利害關係之判斷標準，故法院
    於審酌該項事由時，非經債務人已為相當「合理之釋明」時
    ，即不得准許債務人聲請更生之請求。查抗告人既無法證明
    客觀上之經濟情況於協商成立後，有何重大明顯之變化，抗
    告人僅以前開事由，作為釋明其有「不可歸責於己之事由」
    而致履行困難，即難為本院所採信。準此，抗告人於本院中
    既未再提出其他具體證據說明，其有何履行協商重大困難之
    情事，則本院在抗告人經濟情況無重大變化之情形下，依照
    抗告人目前所提之證據資料，尚難認有何不可歸責於己致履
    行有重大困難之情形
四、綜上所述，本件聲請人聲請更生，既無法立證證明其確於與
    國泰世華銀行達成前揭協商後，有何客觀上履行有重大困難
    之情事發生，原審以此為由裁定裁定駁回抗告人人更生之聲
    請，並無違誤。從而，抗告意旨指摘原裁定不當，求予廢棄
    另為裁定，為無理由，應予駁回。
五、此外，抗告人所指摘之其他理由，亦與本院是否准予更生無
    涉，本院爰不逐一審酌，併此敘明。
六、據上論結，本件抗告為無理由，依消費者債務清理條例第11
    條第2 項、第15條，民事訴訟法第495 條之1 第1 項、第44
    9 條第1 項、第95條、第78條，裁定如主文。
中    華    民    國    97    年    10    月    28    日
                  民事第三庭 審判長 法  官  楊國祥
                                    法  官  李怡諄
                                    法  官  吳志豪
以上正本係照原本作成。
本裁定不得抗告。
中    華    民    國    97    年    10    月    28    日
                                    書記官  劉音利


司法院資訊處製作；財團法人民間司法改革基金會備份。
